【裁判字號】    97,交抗,185
【裁判日期】    970214
【裁判案由】    違反道路交通管理處罰條例
【裁判全文】
臺灣高等法院交通事件裁定             97年度交抗字第185號
抗  告  人
即受處分人  甲○○
上列抗告人因違反道路交通管理處罰條例案件，不服臺灣桃園地
方法院，中華民國96年12月31日所為裁定（96年度交聲字第605
號），提起抗告，本院裁定如下：
    主  文
抗告駁回。
    理  由
一、原處分意旨略以：抗告人即受處分人甲○○所有之車號DT-8
    727號汽車，於民國96年6月24日11時32分許，併排停放在台
    北市○○街，經台北市政府警察局大安分局值勤員警以拍照
    之方式取證，並以受處分人有違反道路交通管理處罰條例第
    56條第1項第6款規定之行為掣單舉發，嗣將舉發通知單送達
    於受處分人後，受處分人向原處分機關提出申訴，經原處分
    機關函請原舉發單位即台北市政府警察局大安分局調查結果
    ，仍認受處分人所有之前開車號汽車有上開違規行為，原處
    分機關乃依道路交通管理處罰條例第56條第1項第6款之規定
    於96年8月30日裁處受處分人1200元（新臺幣，下同）之罰
    鍰等語。
二、原裁定意旨略以：按汽車駕駛人停車時，不依順行方向，或
    不緊靠道路右側，或併排停車，或單行道不緊靠路邊停車者
    ，處新臺幣600 元以上1200元以下罰鍰，道路交通管理處罰
    條例第56條第1項第6款定有明文。次按汽車停車時不得併排
    停車。又停車時應依車輛順行方向緊靠道路右側。道路交通
    安全規則第112條第1 項第10款、第2項分別定有明文。經查
    受處分人異議理由無非係以停靠其車輛旁之7B－4947汽輛係
    停放於自宅庭院，屬於私人土地為由，並無併排停車之違規
    事實。按道路係指公路、街道、巷衖、廣場、騎樓、走廊或
    其他供公眾通行之地方，道路交通管理處罰條例第三條第一
    款定有明文。再依交通部七十五年一月十四日交路（七四）
    字函第二八九八一號函曾解釋：「查既成公眾通行之道路，
    雖其土地所有權未移轉登記，警察機關仍可漆劃禁止停車黃
    線對違規者掣單舉發」等語。查本件違規事實係據違規採證
    相片逕行舉發，而依所附相片顯示，受處分人所停車之巷道
    兩旁均建有房屋，且巷道與巷道間相連通，仍屬公眾通行之
    道路無誤，今受處分人以相片左邊7B－4947號汽車後方，有
    向外加蓋之建物，因而認前方空地為其自家庭院，惟受處分
    人未提出該空地為其自家庭院之證據，毋寧係因該向外加蓋
    之建物，造成巷道實質上減縮，而該等建物不論受處分人係
    用以作為車庫或其他用途，自應先提出建物之合法建照，否
    則豈非先違章建築占用巷道，繼又執該建物與巷道區隔出之
    殘餘空地為自家庭院，而得作為私人停車之用之理？是受處
    分人既未能舉證推翻其違規地點係既成巷道之事實，其併排
    停車之違規事實即甚明確，受處分人所辯不足採信，本件違
    規事實已堪認定。本件事證明確，受處分人所有汽車確有併
    排停車之行為，原處分機關依道路交通管理處罰條例第56條
    第1項第6款規定罰鍰受處分人罰鍰1200元，核無違誤，本件
    聲明異議為無理由等語。
三、本件抗告意旨略以：抗告人之車輛後面數十輛汽車均呈一直
    線路邊停車，得以明白該增建部分並未穿越排水溝向馬路推
    進，佔用道路致造成巷弄實質減縮，又7B-4947 係停放於私
    人空地凹陷處，相片顯示相當清楚，亦為習知之經驗法則，
    無庸另外舉證，如須舉證，對於事實之認定，檢察官（等同
    於違規告發員警）有舉證責任，抗告人為被告，無舉證義務
    ，是原審確有裁定不備理由或理由矛盾之違法，且依前開處
    罰條例並無限制車輛不得併排停放於私人車庫或私人停車場
    之旁，因而被告告發為併排停車之違規，若告發員警所主張
    之事實為真，該場所既已成供公眾使用的空間，公眾利用此
    地，多部併排停車又有何妨？為此提起抗告，求為撤銷原裁
    定云云。
四、經查：
  (一)按道路係指公路、街道、巷衖、廣場、騎樓、走廊或其他供
    公眾通行之地方；又汽車駕駛人停車時，不依順行方向，或
    不緊靠道路右側，或併排停車，或單行道不緊靠路邊停車者
    ，處新臺幣600 元以上1200元以下罰鍰，道路交通管理處罰
    條例第3條第1項、第56條第1項第6款分別定有明文。次按汽
    車停車時不得併排停車。又停車時應依車輛順行方向緊靠道
    路右側。道路交通安全規則第112條第1 項第10款、第2項亦
    分別定有明文。
  (二)查本件抗告人甲○○所有之車號DT-8727號自用小客於96 年
    6 月24日上午11時32分許，有於臺北市○○街停放在車牌號
    碼7B-4947 號自用小客車旁之事實，為抗告人所不否認，並
    有卷附逕行舉發之採證照片1 張、違反道路交通管理事件裁
    決書在卷可按（見原審卷第5、6頁），而依交通部七十五年
    一月十四日交路（七四）字函第二八九八一號函解釋稱：「
    查既成公眾通行之道路，雖其土地所有權未移轉登記，警察
    機關仍可漆劃禁止停車黃線對違規者掣單舉發」等語，是縱
    為私人土地凡已供公眾通行使用者，即屬既成道路，警察機
    關即得依法漆劃禁停車黃線對違規者掣單舉發。
  (三)抗告人雖於原審聲明異議時辯稱：停靠其車輛旁之7B－4947
    汽輛係停放於自宅庭院，屬於私人土地為由，並無併排停車
    之違規事實云云，惟依前開逕行舉發之採證照片觀之，該7B
    -4947 號自用小客車停放之處所地面與鄰近巷道路面所舖設
    之材質相同，且該車輛左後有明顯劃設有禁止臨時停車之線
    實線，是該地面即經市政府加封舖設柏油供公眾通行之用，
    縱為私人所有亦屬既成道路，殆屬無疑，是7B-4947 號自用
    小客車所停放之處所，確為道路之範圍，非抗告人所指之私
    人空地或車庫或停車場，應無疑異，而抗告人所有之前開車
    輛即停放於該輛左側之道路上，即屬併排停車，至為灼然，
    抗告人空言置辯，並未提出任何證據說明，7B-4947 號自用
    小客車所在之處所為私人停車場或私有車庫，顯係自我設想
    之詞，不足採信。
五、綜上，本件抗告人所有之汽車有違規併排停車之事實，已屬
    明確，原處分機關因而以抗告人有上開違規行為，依道路交
    通管理處罰條例第56條第1項第6款之規定，裁處抗告人罰鍰
    1200元，核無違誤。原審法院據此駁回抗告人之聲明異議，
    於法亦無不合。本件抗告人抗告意旨徒憑己意，任意指摘原
    審裁定不當，所辯均無可採，其抗告核無理由，應予駁回。
據上論結，應依道路交通管理處罰條例第89條，道路交通案件處
理辦法第26條，刑事訴訟法第412條，裁定如主文。
中    華    民    國    97    年    2     月    14    日
                  刑事第十五庭審判長法  官  吳昭瑩
                                    法  官  李正紀
                                    法  官  李釱任
以上正本證明與原本無異。
不得再抗告。
                                    書記官  洪秋帆
中    華    民    國    97    年    2     月    15    日


司法院資訊處製作；財團法人民間司法改革基金會備份。
